【裁判字號】    95,台上,2850
【裁判日期】    951214
【裁判案由】    塗銷土地所有權登記等
【裁判全文】
最高法院民事裁定            九十五年度台上字第二八五０號
上  訴  人  甲○○
            乙○○
共      同
訴訟代理人  羅豐胤律師
複 代理 人  黃幼蘭律師
被 上訴 人  丙○○
            丁○○
共      同
訴訟代理人  潘宏坤律師
上列當事人間請求塗銷土地所有權登記等事件，上訴人對於中華
民國九十五年八月三十日台灣高等法院台中分院第二審判決（九
十五年度上字第一二九號），提起上訴，本院裁定如下：
    主  文
上訴駁回。
第三審訴訟費用由上訴人負擔。
    理  由
按上訴第三審法院，非以原判決違背法令為理由，不得為之。又
提起上訴，上訴狀內應記載上訴理由，表明原判決所違背之法令
及其具體內容，暨依訴訟資料合於該違背法令之具體事實，其依
民事訴訟法第四百六十九條之一規定提起上訴者，並應具體敘述
為從事法之續造、確保裁判之一致性或其他所涉及之法律見解具
有原則上重要性之理由。同法第四百六十七條、第四百七十條第
二項定有明文。而依同法第四百六十八條規定，判決不適用法規
或適用不當者，為違背法令；依同法第四百六十九條規定，判決
有該條所列各款情形之一者，為當然違背法令。是當事人提起上
訴，如以同法第四百六十九條所列各款情形為理由時，其上訴狀
或理由書應表明該判決有合於各該條款規定情形之具體內容，及
係依何訴訟資料合於該違背法令之具體事實。如依同法第四百六
十八條規定，以原判決有不適用法規或適用法規不當為理由時，
依同法第四百六十九條之一規定，須經第三審法院之許可，而該
許可，以從事法之續造、確保裁判之一致性或其他所涉及之法律
見解具有原則上重要性者為限，故其上訴狀或理由書應表明該判
決所違背之法令條項，或有關判例、解釋字號，或成文法以外之
習慣或法理等及其具體內容，暨係依何訴訟資料合於該違背法令
之具體事實，並具體敘述為從事法之續造、確保裁判之一致性或
其他所涉及之法律見解具有原則上重要性之理由。上訴狀或理由
書如未依上述方法表明，或其所表明者與上開法條規定不合時，
即難認為已合法表明上訴理由，其上訴自非合法。本件上訴人對
於原判決提起上訴，雖以該判決違背法令為由，惟核其上訴理由
狀所載內容，係就原審取捨證據、認定事實之職權行使，指摘為
不當，並就原審所為論斷，泛言論斷違法，而未表明該判決所違
背之法令及其具體內容暨依訴訟資料合於該違背法令之具體事實
，並具體敘述為從事法之續造、確保裁判之一致性或其他所涉及
之法律見解具有原則上重要性之理由，難認其已合法表明上訴理
由。依首揭說明，應認其上訴為不合法。末按被上訴人係主張上
訴人間關於系爭土地之贈與行為及所有權移轉行為係屬通謀虛偽
表示為無效或屬詐害債權行為得撤銷，依民法的二百四十四條規
定，以訴主張撤銷上訴人間贈與系爭土地之債權行為、物權行為
並請求乙○○塗銷系爭土地所為之移轉登記；或依民法第二百四
十二條規定本於代位上訴人甲○○之法律關係，請求確認上訴人
間系爭土地贈與關係不存在，並請求上訴人乙○○塗銷系爭土地
移轉登記，請求法院擇一為判決，屬學說上所謂客觀選擇合併之
訴。果爾，第一審法院認其中之一請求為有理由時，就原告其餘
之請求即不必裁判，應依原告應受判決事項之聲明為原告勝訴之
記載，縱使法院確知其餘請求為不合法或無理由，亦不必為駁回
之裁判。又因原告勝訴，其對其餘請求部分自不得上訴；如被告
提起上訴，該未經裁判部分發生移審效力，倘第二審認第一審判
決正當，應為駁回上訴之判決，未經第一審裁判部分，仍毋庸判
決。原審維持第一審所為上訴人敗訴之判決，駁回上訴人之第二
審上訴，並無違背法令之可言。併此敘明。
據上論結，本件上訴為不合法。依民事訴訟法第四百八十一條、
第四百四十四條第一項、第九十五條、第七十八條，裁定如主文
。
中    華    民    國  九十五  年   十二   月   十四   日
                      最高法院民事第六庭
                          審判長法官  許  朝  雄
                                法官  謝  正  勝
                                法官  鄭  玉  山
                                法官  吳  麗  女
                                法官  袁  靜  文
      本件正本證明與原本無異
                                      書  記  官
中    華    民    國  九十五  年  十二  月  二十六  日
                                                      V


司法院資訊處製作；財團法人民間司法改革基金會備份。
